臺灣新竹地方法院刑事判決　　　　　　
                                     110年度交訴字第47號
公  訴  人  臺灣新竹地方檢察署檢察官
被      告  黃烱盛


上列被告因公共危險等案件，經檢察官提起公訴（109年度偵字
第14155號），被告於本院準備程序中就被訴事實為有罪之陳述
，經本院裁定改行簡式審判程序並判決如下︰
    主  文
乙○○犯肇事致人傷害逃逸罪，累犯，處有期徒刑陸月。
    事  實
一、乙○○於民國109年11月19日20時58分許，無駕駛執照駕駛車
    牌號碼0000-00號自用小客車，沿新竹縣湖口鄉八德路一段
    往竹北方向行駛，行經八德路一段與千禧路口時，本應注意
    車前狀況，竟疏於注意及此，不慎追撞由甲○○騎乘、於上開
    路口前停等紅燈之車牌號碼000-000號普通重型機車，致甲○
    ○人車倒地並受有下背挫傷之傷害(所涉過失傷害部分，業經
    新竹地檢署檢察官以109年度偵字第14155號為不起訴處分確
    定)。詎乙○○肇事後，明知其駕駛動力交通工具不慎肇事致
    人受傷，應即採取救護或其他必要之措施，並應向警察機關
    報告，不得駛離，竟於下車查看後，基於肇事逃逸之犯意，
    未為任何必要之救護、報警措施，亦未留下車禍處理相關事
    宜之聯絡方式，且未徵求甲○○之同意，即逕自逃離現場，經
    警據報處理後，始循線查悉上情。
二、案經新竹縣政府警察局新湖分局報告臺灣新竹地方檢察署（
    下稱新竹地檢署）檢察官偵查起訴。
    理  由
壹、程序部分
    本案被告乙○○所犯刑法第185條之4之肇事致人傷害逃逸罪，
    非死刑、無期徒刑、最輕本刑為3年以上有期徒刑之罪，或
    高等法院管轄第一審之案件，被告於本院準備程序進行中，
    就被訴事實為有罪之陳述，經告以簡式審判程序之旨，並聽
    取檢察官及被告之意見後，經本院合議庭評議後認合於刑事
    訴訟法第273條之1第1項之規定，裁定進行簡式審判程序。
    又依刑事訴訟法第273條之2、同法第159條第2項規定，簡式
    審判程序不適用傳聞法則有關限制證據能力之相關規定，附
    予敘明。
貳、實體部分
一、認定犯罪事實所憑證據及認定之理由：
    上揭事實，業據被告於偵查、本院準備程序及簡式審判程序
    中供承不諱（見新竹地檢署109年度偵字第14155號偵查卷《
    下稱109偵14155卷》第47頁反面、本院110年度交訴字第47號
    卷《下稱本院卷》第29頁、第39頁），核與證人甲○○於警詢時
    之證述情節大致相符（見109偵14155卷第7頁），並有車輛
    詳細資料報表1份、路口監視器位置圖1份、監視器畫面照片
    4張、路交通事故現場圖2份、道路交通事故調查報告表㈠、㈡
    各1份、現場及車損照片9張、證號查詢汽車駕駛人、證號查
    詢機車駕駛人各1份等件在卷可稽（見109偵14155卷第12頁
    、第14至16頁、第18至21頁、第23至25頁、第32至33頁），
    而證人甲○○因本案車禍事故受有下背挫傷之傷害等情，有天
    主教仁慈醫療財團法人仁慈醫院乙種診斷證明書附卷可憑（
    見109偵14155卷第11頁），足認被告上開任意性之自白與事
    實相符，堪以採信。綜上，本案事證明確，被告犯行洵堪認
    定，應依法論科。
二、論罪科刑：
（一）核被告所為，係犯刑法第185條之4之肇事致人傷害逃逸罪
      。
（二）累犯之說明： 
　１、被告前於108年間，因不能安全駕駛之公共危險案件，經本
      院以108年度竹北交簡字第217號判決判處有期徒刑3月確
      定，於108年10月1日易科罰金執行完畢等情，有臺灣高等
      法院被告前案紀錄表在卷可參（見本院卷第11至12頁），
      被告於有期徒刑執行完畢後，5年內故意再犯有期徒刑以
      上之罪，依法應為累犯。
  ２、按刑法第47條第1項規定：「受徒刑之執行完畢，或一部之
      執行而赦免後，5年以內故意再犯有期徒刑以上之罪者，
      為累犯，加重本刑至二分之一。」，而參照大法官會議解
      釋第775號解釋文及理由書之意旨，有關累犯加重本刑部
      分，固不生違反憲法一行為不二罰原則之問題，惟其不分
      情節，基於累犯者有其特別惡性及對刑罰反應力薄弱等立
      法理由，一律加重最低本刑，致生行為人所受之刑罰超過
      其所應負擔罪責之個案，不符憲法罪刑相當原則，牴觸憲
      法第23條比例原則。於此範圍內，有關機關應自本解釋公
      布之日起2年內，依本解釋意旨修正之。於修正前，為避
      免發生上述罪刑不相當之情形，法院就該個案應依本解釋
      意旨，裁量是否加重最低本刑。
  ３、查本案被告經執行完畢之前案為酒後駕車之公共危險案件
      ，雖與本案所犯之肇事逃逸案件，罪質相同，然被告所犯
      前案公共危險罪與本案犯行已距1年餘，難認被告有特別
      惡行及對刑罰反應薄弱等情事而有依累犯規定加重其刑之
      必要，揆諸前開說明意旨，裁量不予加重其最低本刑。
（三）刑之減輕事由－刑法第59條之適用：
      查被告所犯肇事逃逸罪之法定刑係1年以上7年以下有期徒
      刑，然同為肇事逃逸者，其原因動機不一，犯罪情節亦未
      必盡同，造成危害社會之程度自屬有異，法律科處此類犯
      罪，所設之法定最低本刑卻屬相同，且縱量處最低法定刑
      ，仍無從易科罰金或易服社會勞動，不可謂不重。衡諸本
      案車禍情節，被告雖肇事後未向在場承辦員警坦承為肇事
      者即逕自駕車離去，然被告業已與被害人達成和解，有車
      禍和解書在卷可佐（見109偵14155卷第39頁），參酌被害
      人為下背挫傷之傷勢程度及被害人之意見（見109偵14155
      卷第38頁、本院卷第15頁）及被告於本院準備程序、審理
      中已坦承犯行，堪認被告確已反省錯誤並積極彌補被害人
      之損失，是本案相較於其他肇事逃逸案件中肇事致人受重
      傷、犯後拒絕賠償被害人者，被告之惡性顯較輕微，倘就
      其犯行論以法定最低度刑有期徒刑1年，實有情輕法重之
      情形，客觀上足以引起社會一般人之同情，爰依刑法第59
      條規定酌減其刑。
（四）另按汽車駕駛人，無駕駛執照駕車，酒醉駕車，吸食毒品
      或迷幻藥駕車，行駛人行道或行經行人穿越道不依規定讓
      行人優先通行，因而致人受傷或死亡，依法應負刑事責任
      者，加重其刑至二分之一，道路交通管理處罰條例第86條
      第1項，固定有明文。惟上開應依法加重其刑至二分之一
      之規定，法條既明定汽車駕駛人於一定違規之情形（如無
      駕駛執照駕車，酒醉駕車）駕駛汽車致人傷亡，依法應負
      刑事責任時，始有適用，換言之，係肇事者在一定之違規
      情形下依法應負過失致人於死或過失傷害之刑事責任時，
      始有適用。而刑法第185條之4，駕駛動力交通工具肇事，
      致人死傷而逃逸者之罪，其立法意旨係對一般動力交通工
      具駕駛人肇事致人死傷而逃逸之處罰，旨在懲罰肇事逃逸
      ，自無上開道路交通管理處罰條例第86條第1項之適用（
      最高法院92年度台非字第60號判決意旨參照）。是本案被
      告雖係無駕駛執照犯駕車肇事致人受傷而逃逸罪，然依上
      開說明，無須依道路交通管理處罰條例第86條第1項規定
      加重其刑，併予敘明。
（五）爰審酌被告案發時明知其無自小客車駕駛執照，仍貿然駕
      駛自小客車行駛於道路，已有違規，對於道路交通安全一
      切情狀，自本應更謹慎注意，提高警覺，竟未注意致發生
      本案車禍事故，造成被害人受有上開事實欄所載之傷勢，
      且肇事傷人後，未留於現場救護，亦未採取任何照護措施
      ，甚且未留下聯絡方式，旋即逃逸離去，造成被害人之傷
      害有擴大及日後難以求償的風險，顯然欠缺尊重其他用路
      人生命、身體之觀念，其行為實應予嚴懲；惟念其坦承犯
      行之犯後態度，兼衡被告自述其高中畢業之智識程度、案
      發時從事製造業，已婚、育有二名未成年子女、與家人同
      住、經濟狀況勉持（見本院卷第39頁），暨其犯罪之動機
      、目的、素行、所生危害、被害人傷勢程度、已與被害人
      達成和解（見109偵14155卷第39頁）及被害人對本案之意
      見（見109偵14155卷第38頁、本院卷第15頁）等一切情狀
      ，量處如主文所示之刑。又被告前因故意犯罪受有期徒刑
      以上刑之宣告，執行完畢後，5年內又再故意犯本案犯罪
      ，並不符合刑法第74條第1項規定緩刑宣告之要件，附此
      敘明。
據上論斷，應依刑事訴訟法第273條之1第1項、第299條第1項前
段，刑法第185條之4、第47條第1項、第59條，判決如主文。
本案經檢察官洪期榮提起公訴，檢察官黃嘉慧到庭執行職務。
中    華    民    國   110    年     5     月    31   日
                  刑事第五庭    法  官     蔡玉琪
以上正本證明與原本無異。
如不服本判決應於收受本判決後20日內向本院提出上訴書狀，上
訴書狀應敘述具體理由。上訴書狀未敘述上訴理由者，應於上訴
期間屆滿後20日內補提理由書狀於本院(均須按他造當事人之人
數附繕本 )「切勿逕送上級法院」。 
中　　華　　民　　國　　110 　年　　5 　　月　　31　　日
                                 書記官   林汶潔
附錄本案論罪科刑法條全文
刑法第185條之4：
駕駛動力交通工具肇事，致人死傷而逃逸者，處1年以上7年以下
有期徒刑。